【裁判字號】    99,台上,1924
【裁判日期】    990401
【裁判案由】    強盜
【裁判全文】
最高法院刑事判決            九十九年度台上字第一九二四號
上  訴  人  甲○○
選任辯護人  張文雪律師
上列上訴人因強盜案件，不服台灣高等法院高雄分院中華民國九
十九年一月二十九日第二審更審判決（九十八年度上更(一)字第一
六九號，起訴案號：台灣高雄地方法院檢察署九十七年度偵字第
二八三二０、二九九００、三０七二三、三０八八三、三二０四
七、三三三六五號），提起上訴，本院判決如下：
    主  文
上訴駁回。
    理  由
按刑事訴訟法第三百七十七條規定，上訴於第三審法院，非以判
決違背法令為理由，不得為之。是提起第三審上訴，應以原判決
違背法令為理由，係屬法定要件。如果上訴理由書狀並未依據卷
內訴訟資料，具體指摘原判決不適用何種法則或如何適用不當，
或所指摘原判決違法情事，顯與法律規定得為第三審上訴理由之
違法情形，不相適合時，均應認其上訴為違背法律上之程式，予
以駁回。本件上訴人甲○○上訴意旨略以：(一)、依卷附筆錄所載
，本件共同正犯吳俊瑋（已判刑確定）係於民國九十七年十月三
日上午九時四十五分許，在高雄市政府警察局左營分局（下稱左
營分局）製作第三次調查筆錄時，始供出與上訴人共同於同年九
月十五日上午五時三十六分許，分持由德國HK廠USPCOMPACT型口
徑9 mm制式半自動手槍換裝土造金屬槍管而成具有殺傷力之改造
槍枝一支、9 mm制式子彈二十三顆及不具殺傷力之瓦斯槍枝一支
，至高雄市新興區○○○路十二號東東遊藝場，強盜該遊藝場內
店員及客人財物（下稱東東遊藝場強盜案），暨於同年月十八日
下午七時許，共同分持前開改造槍枝、瓦斯手槍、子彈及鐵鎚，
至高雄市左營區○○○路四一九巷六十九號瑱偉珠寶店，強盜該
店之金飾（下稱瑱偉珠寶店強盜案）。而上訴人則於同年十月三
日上午十時四十九分許，在左營分局製作第二次調查筆錄時，自
白與吳俊瑋共犯東東遊藝場強盜案及瑱偉珠寶店強盜案等犯行。
足見上訴人係比吳俊瑋早些或同時向警方自首前揭二強盜犯行。
參以東東遊藝場店長何榮華係於九十七年十月三日下午一時許至
警局指認上訴人，益見警方係於上訴人自首前開犯行後，始通知
何榮華至警局備案。又依證人蘇俊仰、朱晉瑩之陳述，警方係於
九十七年十月一日晚上六、七時許提解吳俊瑋返回左營分局，經
調取上訴人之口卡片及檔案相片予吳俊瑋指認後，始知上訴人係
瑱偉珠寶店強盜案及東東遊藝場強盜案之犯罪人，證人吳駿傑雖
陳稱吳俊瑋在遭警提解返回高雄之途中，即已供認與上訴人共犯
前開二強盜案，但與前開蘇俊仰、朱晉瑩之陳述不相一致，應不
足採信，原判決復認上訴人於九十七年十月一日晚上六時三十分
許為警逮捕後，即向警方坦承涉犯瑱偉珠寶店強盜案，此與警方
前開知悉上訴人為該強盜案犯罪人之時間相較，亦堪認上訴人係
對於未經發覺之犯罪自首，原判決認定上訴人所為與刑法上自首
之要件不相符合，無從減輕其刑，自難認為適法。(二)、蘇俊仰於
第一審初稱吳俊瑋在經警方提解返回高雄途中，已坦承與綽號「
國順」者（下稱「國順」）另犯東東遊藝場強盜案，其後卻改稱
未與吳俊瑋搭乘同車返回高雄，嗣於原審更(一)審則稱其不知東東
遊藝場強盜案究係上訴人抑吳俊瑋所供出；又朱晉瑩於第一審雖
亦稱吳俊瑋於經警方提解返回高雄途中，曾坦陳與「國順」共犯
東東遊藝場強盜案，但嗣於原審更(一)審則稱警方於提解吳俊瑋返
回高雄時，其未與吳俊瑋搭乘同車，吳俊瑋應無法在車上告知其
另犯東東遊藝場強盜案之事，可能係當時開車搭載吳俊瑋之同事
，將此事以電話通知蘇俊仰。該二證人前後之陳述不盡相符。且
吳駿傑於原審更(一)審雖陳稱吳俊瑋在經警提解返回高雄途中，曾
供陳另在高雄市○○路某遊藝場強盜財物，然又謂已不記得吳俊
瑋當時有無具體說出遭強盜之商店名稱，亦難認警方確知吳俊瑋
所供認者為東東遊藝場強盜案，況吳駿傑所陳其係直接詢問吳俊
瑋該強盜案之共同正犯究否係上訴人，此與朱晉瑩證陳吳俊瑋當
時僅稱東東遊藝場強盜案之共同正犯為「國順」，復相齟齬。乃
原判決併引蘇俊仰、朱晉瑩、吳駿傑之前開陳述為證，並謂該三
證人所證內容大致相符，亦有證據上理由矛盾之違誤。(三)、原判
決對上訴人前開強盜犯行之量刑，並有未當云云。
惟查：原判決綜合全案證據資料，本於事實審法院職權推理之作
用，認定上訴人確有其事實欄所載之犯行，因而撤銷第一審關於
上訴人攜帶兇器強盜（即如第一審判決事實欄七及九所示）部分
之不當科刑判決，依想像競合犯規定，從一重改判論處上訴人共
同犯攜帶兇器強盜二罪罪刑（均累犯，皆與未經許可持有可發射
子彈具殺傷力之槍枝及未經許可持有子彈等罪想像競合），已詳
細說明其採證認事之理由。所為論斷，亦俱有卷證資料可資覆按
。對於依憑證人蘇俊仰、朱晉瑩於第一審及原審更(一)審，證人洪
勳男於第一審，證人吳駿傑於原審更(一)審之證述，暨卷附搜索、
扣押筆錄，如何已足認定司法警察於上訴人自白與吳俊瑋共犯瑱
偉珠寶店強盜案及東東遊藝場強盜案前，已依據客觀事證而發覺
上訴人參與前開二強盜案之犯行，上訴人所為與刑法上自首之規
定不相符合，亦已詳加說明。上訴意旨就原判決前揭之論斷，究
有何違背經驗法則或論理法則等違法情形，並未依據卷內資料為
具體之指摘，上訴意旨(一)徒以其與吳俊瑋供出共犯瑱偉珠寶店強
盜案及東東遊藝場強盜案之警詢筆錄所製作之時間相近，東東遊
藝場店長係於其自白犯行後，始到警局指認、備案云云，據以指
摘原判決未依自首規定減輕其刑為違背法令，係對於原判決已說
明事項及屬原審採證認事職權之適法行使，持憑己見而為不同之
評價，且重為事實之爭執，自與法律規定得為第三審上訴理由之
違法情形，不相適合。且查：(一)、依卷內資料，蘇俊仰、朱晉瑩
於第一審或原審更(一)審已證陳，瑱偉珠寶店強盜案發生後，經警
方調閱該珠寶店及附近監視錄影帶，查知吳俊瑋參與該強盜案，
而於九十七年十月一日在桃園縣中壢市○○街逕行拘提吳俊瑋，
經吳俊瑋告知該強盜案之共同正犯為「國順」，即由吳俊瑋帶同
警方至中壢市○○街六十八號一樓，欲查緝暫居該處之「國順」
，惟被「國順」發覺逃逸，警方於徵得該處屋主之同意，實施搜
索，因在屋內發現寫有姓名「甲○○」之藥袋，經向屋主詢問而
確知「國順」即上訴人，而得知上訴人與吳俊瑋共犯瑱偉珠寶店
強盜案，警方隨後於同日下午三時三十分許，駕車搭載吳俊瑋返
回高雄市，吳俊瑋又於途中向警方供承與「國順」即上訴人共犯
東東遊藝場強盜案，經警方先以電話委請左營分局之同事，調查
上訴人之相關資料，嗣警方於同日下午六、七時許提解吳俊瑋返
抵左營分局後，經吳俊瑋指認上訴人之口卡片及檔案照片，即確
知上訴人與吳俊瑋共犯前開二強盜犯行。此與吳駿傑所證吳俊瑋
在經警提解返回高雄之途中，已供認與上訴人共犯前開二強盜案
等語，並無不符。另證人洪勳男於第一審係證稱上訴人因搶奪路
人機車未遂犯行（此部分已判刑確定），於九十七年十月一日下
午六時三十分許，在中壢市○○路三三四號前遭警逮捕，於同日
下午七時許被移送桃園縣政府警察局中壢分局普仁派出所，經其
於同日下午七時多對上訴人製作筆錄時，上訴人即自白涉犯瑱偉
珠寶店強盜案，經於同日下午八、九時許向左營分局查證，該分
局警員答覆確有此案件（見第一審卷第二宗第九十六頁、第九十
七頁）。上訴人又坦陳其於九十七年十月三日始向警方自白涉犯
東東遊藝場強盜案。原判決依據前開事證，據謂司法警察於上訴
人自白前開二強盜犯行前，已發覺上訴人參與該二強盜案件。經
核所為論斷，與經驗法則或論理法則尚無違背，且此係事實審法
院依憑卷證資料所為判斷之適法職權行使，自不得任意指為違法
，並無上訴意旨(一)所指之違誤。(二)、依卷附筆錄所載，蘇俊仰於
第一審係證陳：「（九十七年十月一日吳俊瑋被拘提到案，是否
你前往桃園押解？）是的」、「（當時你是否知道他與甲○○有
涉犯其他案件？）把他拘提到案的時候在車上途中就已經有問他
，在還沒有問他的時候只知道他涉犯的是高福遊藝場及左營區瑱
偉珠寶店的搶案，其他的我都還不知道，我就問他，他就說他與
綽號國順的還有涉及新興區東東遊藝場那件」、「（當時吳俊瑋
怎麼告訴你的？是否有告訴你搶案的過程？）從桃園中壢市把吳
俊瑋帶回，他是與另一台偵防車一起回來，他沒有與我同車，我
們是坐車回來之後才知道這件，他是跟其他隊員說的」、「（剛
才你說吳俊瑋在警車上的供述，你是否不在場？）是」（見第一
審卷第二宗第二十頁、第二十一頁），亦即陳明警方因吳俊瑋涉
犯瑱偉珠寶店強盜案，於九十七年十月一日中午十二時許將其拘
提到案後，吳俊瑋於警方提解返回高雄途中，始又坦承與「國順
」共犯東東遊藝場強盜案，但因蘇俊仰與吳俊瑋並非乘坐同一輛
偵防車，係車抵高雄後，經由與吳俊瑋同車之隊員轉知，始悉上
情，乃再詢問吳俊瑋詳情。核其前後之陳述，雖非順暢，但尚無
矛盾。嗣其於九十九年一月十四日原審更(一)審時雖改稱其不知東
東遊藝場強盜案究係上訴人抑吳俊瑋所供出云云，則係因距案發
時間已逾年餘，已不復記憶之故，尚難指其所述為不實。另朱晉
瑩於第一審係稱：「吳俊瑋在桃園回來時車上途中已經跟我們隊
員說他與國順有涉犯東東遊藝場搶案……」（見第一審卷第二宗
第二十五頁），非謂吳俊瑋係親向其提起此事，與其嗣於原審更
(一)審所稱警方於提解吳俊瑋返回高雄時，其未與吳俊瑋搭乘同車
，吳俊瑋應無法在車上告知其另犯東東遊藝場強盜案之事等語，
亦非齟齬不一。再吳駿傑於原審更(一)審係陳稱：「（吳俊瑋在車
上時你們問他，他坦承有另外涉及八德路的某家遊藝場，他有沒
有具體講出是哪一家遊藝場？）他有描述地點，但是沒有具體說
出店名現在不記得了」（見原審上更(一)卷第一九五頁），吳俊瑋
既已描述強盜之地點，且依蘇俊仰、朱晉瑩前開所述，警方因此
亦已查出上訴人與吳俊瑋係強盜東東遊藝場員工及客人之財物，
而朱晉瑩對吳俊瑋在車上之供述，又係聽聞自其他隊員，所稱吳
俊瑋係如何供出共同正犯之名稱，雖與吳駿傑所述不甚一致，尚
難指為不實。原審因以蘇俊仰、朱晉瑩、吳駿傑之前開陳述內容
大致相符，併引為判決之依據，亦無上訴意旨(二)所指之違誤。(三)
、關於刑之量定，係實體法賦予事實審法院得依職權裁量之事項
，苟已以行為人之責任為基礎，審酌刑法第五十七條各款所列事
項而未逾越法律所規定之範圍，或濫用其權限，即不得任意指摘
為違法，以為第三審上訴之理由。原判決以上訴人正值青壯年，
不思以正當途徑獲取金錢，竟共同持槍、彈強盜他人財物，造成
被害人損害及危害社會治安，行為後又未與被害人達成民事和解
，惟念其犯後已坦承錯誤，亦未造成重大損害等一切情狀，於法
定刑內量處適當之刑，已敘明其理由，此乃事實審法院職權之適
法行使，並未逾越法律所規定之範圍，或濫用其權限。上訴意旨
(三)所為指陳，顯亦係以自己之說詞，任意指摘，並非適法之第三
審上訴理由。綜上所述，上訴意旨所指，與法律規定得為第三審
上訴理由之違法情形不相適合，其上訴違背法律上之程式，應予
駁回。
據上論結，應依刑事訴訟法第三百九十五條前段，判決如主文。
中    華    民    國  九十九  年    四    月    一    日
                      最高法院刑事第六庭
                          審判長法官  謝  俊  雄
                                法官  陳  世  雄
                                法官  魏  新  和
                                法官  吳  信  銘
                                法官  徐  文  亮
本件正本證明與原本無異
                                      書  記  官
中    華    民    國  九十九  年    四    月    七    日
                                                      K

司法院資訊處製作；財團法人民間司法改革基金會備份。
